【裁判字號】    96,易,35
【裁判日期】    970229
【裁判案由】    竊盜
【裁判全文】
福建金門地方法院刑事判決                96年度易字第35號
公  訴  人  福建金門地方法院檢察署檢察官
被      告  甲○○
上列被告因竊盜案件，經檢察官聲請簡易判決處刑（96年度速偵
字第27號），本院認不宜以簡易判決處刑，改依通常程序審理，
判決如下：
    主  文
甲○○竊盜未遂，累犯，處有期徒刑柒月，並於刑之執行完畢或
赦免後，令入相當處所，施以監護壹年陸月。
    事  實
一、甲○○於民國96年7月28日下午6時50分許，在金門縣金城鎮
    ○○路路旁停車場，趁許雪芳所停放車牌號碼WY- 6158號自
    用小客車未上鎖，以徒手方式打開車門，侵入車內著手搜尋
    財物，惟尚未得手之際，旋為許雪芳發覺，報警處理，而當
    場逮獲，始悉上情。
二、案經金門縣警察局金城警察所報請福建金門地方法院檢察署
    檢察官聲請簡易判決處刑。
    理  由
一、上揭事實，業據被告於警詢、偵訊以及本院審理程序中坦承
    不諱，核與被害人許雪芳於警詢時之指述情節相符，被告之
    自白係出於任意所為，且與事實相符，被告犯罪事證已甚明
    確，罪行堪以認定。
二、核被告甲○○所為，係犯刑法第320條第3項、第1項之竊盜
    未遂罪。按刑法第19條第2項規定「行為時因前項之原因，
    致其辨識行為違法或依其辨識而行為之能力，顯著減低者，
    得減輕其刑」。經查，被告經本院依職權送請高雄市立凱旋
    醫院就其行為時之精神狀況加以鑑定，高雄市立凱旋醫院於
    97年1月30日以高市凱醫成字第0970000674號函附鑑定書，
    該鑑定書稱：「案主 (即本件被告)的臨床精神科診斷為：
    1.輕度智能不足者，並2.器質性腦症候群。案主因智能不足
    及精神障礙，雖仍能辨識其行為違法，但依其辨識而控制自
    己行為的能力是減低的，有達到『精神耗弱』之程度」。故
    被告行為時之精神狀態，既已達刑法第19條第2項規定之「
    行為時因前項之原因，致其辨識行為違法或依其辨識而行為
    之能力，顯著減低者」，應依刑法第19條第2項規定，減輕
    其刑。被告所犯竊盜未遂罪部分，其已著手於犯罪行為之實
    行而不遂，爰依刑法第25條第2項規定，按既遂犯之刑遞減
    輕之。被告前曾因竊盜案件，經本院以95年度易字第19 號
    判處有期徒刑1年2月確定，入獄服刑後於96年6月11日縮短
    刑期執行完畢出監，有臺灣高等法院被告前案紀錄表1份附
    卷可按，其受有期徒刑執行完畢後，5年以內故意再犯本件
    有期徒刑以上之罪，為累犯，應依刑法第47條之規定加重其
    刑。爰審酌被告因家中親友所供給之零用錢不足以供其花費
    ，不思循正當途徑換取所需，企圖不勞而獲竊取他人財物，
    所為實不足取，且前已因多次竊盜案件經本院判刑，竟仍犯
    本件竊盜罪，顯見其法紀觀念淡薄，惟念其犯後坦認所為，
    態度良好，頗具悔意，其行竊未遂尚未對被害人之財物產生
    實際之損害，且被告因自身輕度智能不足及腦部外傷後所產
    生器質性腦症候群，雖仍能辨識其行為違法，但依其辨識而
    控制自己行為的能力甚低等一切情狀，量處如主文所示之刑
    。
三、次按刑法第87條第2項、第3項規定：「有第19條第2項及第2
    0條之原因，其情形足認有再犯或有危害公共安全之虞時，
    於刑之執行完畢或赦免後，令入相當處所，施以監護。但必
    要時，得於刑之執行前為之」、「前二項之期間為五年以下
    。但執行中認無繼續執行之必要者，法院得免其處分之執行
    」。本院依職權將被告送請高雄市立凱旋醫鑑定，鑑定報告
    建議：「經濟需求及精神障礙是造成此次事件發生的主因，
    然而案主的腦傷會因持續的喝酒而繼續受傷害造成不當行為
    ，因此案主再犯的危險性仍是存在的。為了防止案主類似偷
    竊事件的再發生，影響社會的安寧，有需要戒治案主的酗酒
    行為，因此有必要使案主可以長期接受精神治療，然而案主
    無病識感，亦無強烈的酒精戒治動機，而家屬恐無法有效且
    長期地、徹底地監督案主的治療狀況，因此最佳處遇方式是
    在醫療處所先施以一定期限之酒精戒除及藥物治療的戒護處
    分 (至少1年半以上)。之後再延請社福機構與衛生單位就案
    主成立社區個案管理，以為案主的持續治療和社區監護。」
    ，有前開鑑定書在卷可參。被告前曾因竊盜案件，經本院以
    95年度易字第19號判處有期徒刑1年2月確定，入獄服刑後於
    96年6月11日縮短刑期執行完畢出監，隨即犯下竊盜案，顯
    見被告對於自身之行為難以自制，且其生活環境並無法對其
    監督及提供醫療支持，基於避免被告未受適當且持續性之精
    神科專業治療及復健訓練，而導致偏差或犯罪行為再度出現
    之危險性，以及防衛社會目的，有對其採取隔離、保護與治
    療措施之必要，爰依專業醫師之建議及刑法第87條第2項、
    第3項規定，宣告被告應於刑之執行完畢或赦免後，令入相
    當處所施以監護處分1年6月。
四、據上論斷，應依刑事訴訟法第452條、第299條第1項前段、
    第273條之1第1項，刑法第320條第3項、第1項、第19條第2
    項、第25條第2項、第47條第1項、第87條第2項、第3項，刑
    法施行法第1條之1第1項，判決如主文。
本案經檢察官張漢森到庭執行職務。
中    華    民    國    97    年    2     月    29    日
                      刑事庭    法  官  鄭銘仁
以上正本證明與原本無異。
如不服本判決應於送達後10日內向本院提出上訴書狀（並附繕本
）；如上訴書狀未敘述上訴之理由者，並應於上訴期間屆滿後20
日內向本院補提上訴理由書。
                                書記官  許永溪
中    華    民    國    97    年    2     月    29    日
附錄法條：
中華民國刑法第320條
（普通竊盜罪、竊佔罪）
意圖為自己或第三人不法之所有，而竊取他人之動產者，為竊盜
罪，處 5 年以下有期徒刑、拘役或 5 百元以下罰金。
意圖為自己或第三人不法之利益，而竊佔他人之不動產者，依前
項之規定處斷。
前二項之未遂犯罰之。


司法院資訊處製作；財團法人民間司法改革基金會備份。
